---
title: "Zelfstudieopdracht - R, RStudio en RMarkdown"
output: pdf_document
---

In deze zelfstudieopgave raak je bekend met R en R Markdown. Je hoeft de opdracht niet in te leveren.

# 1. Van start gaan

Alvorens te beginnen, moet je een RStudio Cloud account hebben gemaakt, of R en RStudio gedownload en geïnstalleerd hebben op je eigen computer. Zie Brightspace voor instructies.

Open nu het bestand Introductie_R.Rmd in RStudio, als je dat nog niet gedaan had. Als je vervolgens op "Knit PDF" in de balk boven de file klikt (misschien staat er aanvankelijk "Knit HMTL"; je kunt "PDF" kiezen met de muis), zet RStudio de .Rmd om in een .pdf file. Dit is precies de file die je nu leest.

# 2. Voorbeelden

Ter introductie een aantal voorbeelden. Voor de meeste bekende verdelingen is in R alvast de *dichtheidsfunctie* $f$, de *cumulatieve verdelingsfunctie* $x\mapsto F(x)=\mathbb P(X\le x)$, en de *kwantielfunctie* $\alpha\mapsto F^{-1}(\alpha)$ geimplementeerd. Het betreffende commando begint respectievelijk met een `d`, `p` of `q`. We illustreren dit nu voor een normale verdeling met parameters $\mu=2$ en $\sigma=3$. Het eerste argument is altijd het argument van de functie, gevolgd door de parameters. Hieronder staat wat R code in grijze blokken, zogeheten 'chunks'.

```{r, eval=FALSE}
dnorm(0.5, 2, 3)
```

geeft de dichtheid in $x = 0.5$, en is dus gelijk aan $$\frac{1}{\sqrt{2\pi 3^2}}e^{-\frac{(0.5 - 2)^2}{2\cdot3^2}}.$$ Inderdaad vinden we dat

```{r}
dnorm(0.5, 2, 3)-1/sqrt(2*pi*3^2)*exp(-(0.5-2)^2/(2*3^2))
```

```{r, eval=FALSE}
pnorm(0.5, 2, 3)
```

geeft $\mathbb{P}(X \leq 0.5)$ voor $X \sim \mathcal{N}(2, 9)$.

```{r, eval=FALSE}
pnorm(0.5, 2, 3, lower.tail = FALSE)
```

geeft $\mathbb{P}(X \geq 0.5)$, wat gelijk is aan $1 - \mathbb{P}(X \leq 0.5)$.

```{r, eval=FALSE}
qnorm(0.5, 2, 3)
```

geeft de waarde van $x$ zodanig dat $\mathbb{P}(X \leq x) = 0.5$. In dit geval is deze waarde gelijk aan de verwachtingswaarde, dus twee.

Je kunt een steekproef genereren door `r` voor de naam van de verdeling te zetten, bijvoorbeeld

```{r}
x <- runif(10,0,1)
```

maakt een steekproef met tien trekkingen uniform uit het interval $[0,1]$, of

```{r}
x <- rnorm(100, 2, 3)
```

maakt een steekproef met honderd trekkingen uit een normale verdeling met verwachting $\mu = 2$ en standaarddeviatie $\sigma = 3$. De steekproef bevindt zich nu in de vector `x`, en je kan de waarden zien door te typen

```{r}
x
```

wat gegevens verkrijgen door te typen

```{r}
summary(x)
```

en een histogram maken door te typen

```{r, eval=FALSE}
hist(x)
```

Met R kun je ook plots van functies maken maken. Je kunt bijvoorbeeld eerst een vector `x` maken die de waarden $0, 1, \ldots, 10$ bevat en dan een plot van de Poisson dichtheid met parameter $\lambda = 3$ met

```{r}
x <- seq(0, 10, by = 1)
class(x)
plot(x, dpois(x, 3), type = "p")
```

Of misschien is deze mooier?

```{r}
plot(x, dpois(x,3), type = "s")
```

Tot slot laten we zien hoe je een barplot kunt maken. Eerst maken we een steekproef met 100 waarnemingen uit een binomiale verdeling.

```{r}
binom <- rbinom(100, size = 5, p = 0.6)
binom
table(binom)
```

De tabel geeft aan hoe vaak elke uitkomst is geobserveerd. We visualiseren dit met een barplot.

```{r}
barplot(table(binom))
```

# 3. Vragen

Typ je antwoorden op onderstaande vragen onder elke vraag in de .Rmd-file. Niet alle benodigde informatie staat in deze opdracht gegeven, voor een aantal dingen zul je op internet op zoek moeten. Je zult zien dat er veel online hulp voor R beschikbaar is. Daarnaast kan het nuttig zijn om de documentatie te bekijken van R functies die je gaat gebruiken. Typ bijvoorbeeld

```{r, eval=FALSE}
help("hist")
```

of

```{r, eval=FALSE}
?hist
```

om meer over \texttt{hist()} te lezen.

**Vraag 1** De toevoeging 'eval=FALSE' die in enkele van bovenstaande chunks staat, is een zogeheten *chunk option*. Wat is het effect van het toevoegen van 'eval=FALSE' tussen de chunk options?

Antwoord: Het zorgt ervoor dat de chunks niet uitgevoerd worden bij het construeren van de PDF, zo kunnen we ze zien in de PDF (en in de source editor).

**Vraag 2** Zoek op welke chunk options er verder nog zijn, en beschrijf er twee die je handig lijken.

Antwoord: Echo zorgt voor text wel/niet in het document (de PDF) en wel in de output. Met Result kan je zelfs iets wel in de PDF, maar niet in de output hebben (zeer handig!).

**Vraag 3** Voeg hieronder een nieuwe chunk in, maak een histogram van 500 trekkingen uit een standaard normale verdeling, en zorg dat in het geknitte document de R-code niet zichtbaar is, maar het histogram wel.

antwoord:

```{r, eval=TRUE, echo=FALSE}
x <- rnorm(100, 0,1)
hist(x)

```

**Vraag 4** Maak drie vectoren met 100 trekkingen uit een normale verdeling met verwachtingswaarde gelijk aan respectievelijk 1, 2, en 3, en standaarddeviatie ook gelijk aan respectievelijk 1, 2 en 3. Bereken het gemiddelde en de variantie van elk van de vectoren.

Antwoord

```{r}
x <- rnorm(100,1,1)
y <- rnorm(100,2,2)
z <- rnorm(100,3,3)

print("mean en variantie respectievelijk van x")
mean(x)
var(x)
print("mean en variantie respectievelijk van y")
mean(y)
var(y)
print("mean en variantie respectievelijk van z")
mean(z)
var(z)
```

**Vraag 5** Wat is de theoretische verdeling van de som van de drie vectoren uit de vorige vraag?

Antwoord: De normaalverdelingen opgeteld creëeren een nieuwe normaalverdeling.

**Vraag 6** Bereken nu met R het gemiddelde en de variantie van de som van de drie vectoren uit vraag 5.

```{r}
x <- rnorm(100,1,1)
y <- rnorm(100,2,2)
z <- rnorm(100,3,3)

mean(x+y+z)
var(x+y+z)

```

**Vraag 7** Maak een vector van lengte 50, gevuld met alleen maar enen. Gebruik hiervoor \texttt{rep()}.

```{r}
x <- rep(1, times=50)
print(x)
sum(x)
```

**Vraag 8** Maak een vector \texttt{x} van lengte 50, gevuld met de getallen 1 t/m 50, en een vector \texttt{y} die gelijk is aan tweemaal \texttt{x}. Maak met \texttt{plot()} een scatterplot van \texttt{x} en \texttt{y}.

```{r}
x <- seq(1,50)
y <- 2*x
plot(x,y)
```

**Vraag 9** Als vraag 8, maar trek nu een lijn door de punten heen.

```{r}
plot(x,y, type='l')
```

**Vraag 10** Bereken de correlatie tussen \texttt{x} en \texttt{y} met behulp van R.

```{r}
cor(x,y)
```

**Vraag 11** Als vraag 8, maar tel nu een vector standaard normaal verdeelde variabelen op bij \texttt{y}. Bereken tevens de correlatie tussen \texttt{x} en de nieuwe vector. Waarom is het antwoord anders dan bij vraag 9?

```{r}
n <- rnorm(50, 0, 1)
x <- seq(1,50)
y <- 2*x
z <- n+y
cor(x,z)
plot(x,z)

```

**Vraag 12** Beschrijf in woorden wat er in onderstaande code gebeurt.

```{r}
N <- 500
n <- 5
res <- rep(0, N)

for(i in 1:N){
  vector <- rnorm(n)
  res[i] <- mean(vector)
}

hist(res)
```

NB Een andere manier om hetzelfde te bereiken is:

```{r}
N <- 500
n <- 5

obs <- matrix(rnorm(N*n), nrow = N)
res <- apply(obs, 1, mean)
hist(res)
```

**Vraag 13** Maak het histogram uit bovenstaande vraag opnieuw, nu zo dat het histogram precies 20 bins heeft.

**Vraag 14** Beschrijf wat in \texttt{pnorm()} het effect is van de keuze \texttt{lower.tail = TRUE} of juist \texttt{lower.tail = FALSE}.

NB In de help is te zien dat \texttt{lower.tail = TRUE} de 'default' is. Als je die optie wil, hoef je dat niet expliciet te vermelden wanneer je de functie aanroept.

**Vraag 15** Zij $q_{0.3}$ de waarde zodanig dat de kans dat een standaard normaal verdeelde variabele kleiner dan $q_{0.3}$ is, gelijk is aan 0.3. Gebruik \texttt{qnorm()} om de waarde $q_{0.3}$ te vinden.

**Vraag 16** We maken een vector met 20 uniform verdeelde waarnemingen.

```{r}
obs <- runif(20)
obs
```

Bekijk wat de volgende functies doen:

```{r}
min(obs)
max(obs)
which.min(obs)
which.max(obs)
obs[which.min(obs)]
obs[which.max(obs)]
```

Gebruik nu de functie \texttt{which()} om de indices te vinden van de waarnemingen die groter dan 0.5 zijn. Gebruik deze indices vervolgens om de waarnemingen die groter dan 0.5 zijn te selecteren.
