---
title: "IMS Homework assignment 1"
subtitle: "Gijs Turkenburg (s3573532) and Sam Noordam (s...)"
output:
  pdf_document: default
  html_document: default
date: "`r Sys.Date()`"
editor_options: 
  chunk_output_type: inline
---

```{r setup, include=FALSE}
knitr::opts_chunk$set(echo = TRUE)
```

## Introduction

In this document we will establish a suitable estimator for the rainfalls in the netherlands or something. bla bla bla

## Visual representation

We have our dataset maxrain, but how do we access it?

```{r}
load("maxrain.Rdata")
#splitst de data in de jaartallen en de waardes:
data_splitser <- stack(maxrain)
```

Nu verwerken we de vorm van de data tot een mooie vector met de jaren er in, en een vector met de waardes er in

```{r}
#verwerken in nieuwe variabelen
Values <- data_splitser$values
Years <- data_splitser$ind
print(Values)
```

Vervolgens kunnen we een histogram maken met hoe vaak deze waardes voorkomen:

```{r}
hist(Values, breaks = 50, freq = TRUE)
```

dit zijn wat histogrammen van ons

```{r}
lengte <- length(maxrain)
verdelingBiom <- rbinom(1000, 200, 0.5)
verdelingHypergeo <- rhyper(10000, 400, 399, 100)
hist(verdelingHypergeo, breaks = 50, freq = TRUE)
hist(verdelingBiom, breaks = 50, freq = TRUE)
```

Dit zijn wat extra dingen:

```{r}

#nu willen we een numeric vector van onze data, die de relatieve frequentie bevat:
num_vector <- table(Values)/length(Values)

# We kunnen een cdf bepalen:
cdf <- cumsum(num_vector)

# En deze plotten
plot(names(table(Values)), cdf, type = "s", xlab = "Values", ylab = "F_n(x)", main = "CDF Plot")
```

```{=latex}
dit is een stukje tex code: kijken of het werkt

\begin{align*}
  \forall x \in X : \exists Y
\end{align*}
```
